【裁判字號】    92,判,316
【裁判日期】    920327
【裁判案由】    營業稅
【裁判全文】
最  高  行  政  法  院  判  決                    九十二年度判字第三一六號
    上  訴  人  乙○○○○○○.
    被 上訴 人  財政部臺灣省中區國稅局
    代  表  人  甲○○
右當事人間因營業稅事件，上訴人不服中華民國九十一年三月十二日高雄高等行政法
院九十年度訴字第一八四八號判決，提起上訴。本院判決如左：
    主  文
上訴駁回。
上訴審訴訟費用由上訴人負擔。
    理  由
本件上訴人主張：上訴人於民國八十一年間興建房屋工程，雲林縣稅捐稽徵處以上訴
人取得非實際交易對象樹城營造有限公司（下稱樹城營造公司）開立統一發票乙張，
銷售額新臺幣（下同）一、四二八、五七一元，營業稅額七一、四二九元，作為進項
憑證，申報扣抵銷項稅額，案經法務部調查局北部地區機動工作組查獲，移由財政部
臺灣省中區國稅局北港稽徵所轉送該稽徵處審理違章成立，乃核定補徵營業稅七一、
四二九元，並依行為時營業稅法第五十一條第五款規定，按所漏稅額裁處十倍罰鍰計
七一四、二○○元（計至百元為止），上訴人不服，循序提起行政救濟。關於科處罰
鍰部分，經雲林縣稅捐稽徵處以八十八年四月二日八八雲稅法字第一○七四三七號第
三次重核復查決定改處四倍罰鍰計二八五、七○○元。惟查原判決所援引之雲林縣稅
捐稽徵處所屬北港分處八十年十一月十五日八十雲稅北一字第一七一八一號函及澎湖
稅捐稽徵處八十年十一月二十九日澎稅工甲字第三一七七一號兩份函文，係依稅捐稽
徵法第三十條及同法第四十六條查核蔡明正私人住宅重建，由上昇營造承攬位於北港
鎮○○路二十八號，地號一二九八之九三號房屋工程之合約書等資料，而上訴人之工
地位於北港鎮○○路一四○七之四地號，時間、地點、處分內容皆與其所稱輔導事宜
不符，因此上列兩份函文絕非所稱係為輔導事宜，而兩地稅捐處於私人住宅完工後，
以函文調查承攬公司之工程合約書，應已查明上昇營造為異常營業之公司，但其皆未
明確告知上訴人，致上訴人誤判其為合法營造公司。顯有行政瑕疵。另稅捐機關每年
度舉辦營利事業稅講習，皆要求建築業每坪工程造價營業稅銷項金額標準，上訴人五
月建築完工日期為八十一年五月，銷項金額為柒佰肆拾貳萬元整，高於八十一年銷項
金額標準壹佰陸拾貳萬元，並申報營業稅玖萬陸仟元，在營利事業所得稅方面自動報
繳以高於同業標準之擴大書審方式繳交營所稅參拾捌萬玖仟元，而營所稅依同業利潤
標準核定所得，即不能認為漏稅。又該稽徵處以所屬承辦員高忠田協辦澎湖稅捐處調
查樹城營造與上訴人之關係，參考財政部的處罰倍數表做成最嚴苛之處罰，有違鈞院
八十六年度第二○○一號判決「裁罰應依協談後有利納稅人之法令，否則即於法不合
」之意旨，請為原判決廢棄，訴願及原處分均撤銷之判決。
被上訴人則以：查財政部臺灣省中區國稅局北港稽徵所八十四年十月十三日八十四中
區國稅北港審第八四一三二九二號函移辦表及本案獲案之起訴書其起訴期間分別為八
十二年、八十三年，上昇公司係因清塵專案被查獲始由該北港稽徵所於八十四年間移
送雲林縣稅捐稽徵處辦理，故上訴人訴稱於八十年間對上昇公司為異常公司知情隱而
不談一節，顯與事實不符。又上訴人係於查獲後始補報補繳稅款，並不符合稅捐稽徵
法第四十八條之一自動補報補繳免罰之規定，至上訴人所引臺北高等行政法院九十一
年一月判決，與本案情節不同且僅屬個案自難據以適用，所主張免罰，於法無據。另
所指說明書一節，查該說明書係上訴人對本案違章事實之說明並非協談，該說明亦未
對本案作有任何之協議，上訴人引用鈞院八十六年二○○一號判決，實有未洽。又按
司法院釋字第二七五號解釋意旨，行政罰並不以行為人出於故意為必要，過失仍有其
適用，上訴人不慎取得虛設行號發票，雖非故意亦難謂無過失，故仍難免其罰責。本
案依臺灣省政府八十七年十二月三十一日八七府訴二字第一七七○○四號訴願決定意
旨，參依八十六年八月十六日財政部台財稅第八六一九一二二八○號函修正發布之「
稅務違章案件裁罰金額或倍數參考表」之規定，審酌變更上訴人應處罰鍰為其逃漏稅
額之四倍計二八五、七○○元，應屬適當、適法。至訴稱臺北市稅捐稽徵處對漏稅額
超過一萬元，未達十萬元者，處以一、五倍罰鍰一例，依據臺北市稅捐稽徵處加值型
及非加值型營業稅違章案件減輕裁罰金額或倍數作業規定，該規定主要係針對違章情
節輕微案件所訂定，其前提須於裁罰處分核定前補報補繳所漏稅款始有其適用，本案
逃漏銷售額動輒上百萬元亦未於裁罰處分核定前補報補繳所漏稅款自難比附援引，又
該規定僅屬該處之內規並不適用於本案。本案認事用法並無違誤，上訴為無理由，請
判決予以駁回等語，作為抗辯。
本院按「納稅義務人有左列情形之一者，除追繳稅款外，按所漏稅額處一倍至十倍罰
鍰，並得停止其營業：．．．五、虛報進項稅額者。」「納稅義務人違反本法或稅法
之規定，適用裁處時之法律。但裁處前之法律有利於納稅義務人者，適用最有利於納
稅義務人之法律。」分別為八十四年八月二日修正公布營業稅法第五十一條第五款（
九十年八月十三日修正名稱為加值型及非加值型營業稅法）及稅捐稽徵法第四十八條
之三所明定。又「營業人取得非實際交易對象所開之統一發票作為進項憑證申報扣抵
銷項稅額案件之處理原則二．．．（一）．．．２有進貨事實者（１）進貨部分，因
未取得實際銷貨人出具之憑證，應依稅捐稽徵法第四十四條規定處以行為罰。（２）
因虛設行號係專以出售統一發票牟取不法利益為業，並無銷貨事實，故取得虛設行號
發票之營業人，自亦無向該虛設行號進貨並支付進項稅額之事實，除該營業人能證明
確有支付進項稅額予實際銷貨之營業人，並經稽徵機關查明該稅額已依法報繳者，應
依營業稅法第十九條第一項第一款之規定，就其取得不得扣抵憑證扣抵銷項稅額部分
，追補稅款，不再處漏稅罰外，其虛報進項稅額，已構成逃漏稅，應依營業稅法第五
十一條第五款規定補稅並處罰。」亦經財政部八十五年七月九日台財稅第八三一六○
一三七一號函釋在案。查上訴人於八十一年間興建房屋工程，取得非實際交易對象樹
城營造公司開立字軌號ＰＮ00000000號統一發票乙張，銷售額一、四二八、
五七一元，營業稅額七一、四二九元，作為進項憑證，申報扣抵銷項稅額，案經調查
局北機組查獲，移由中區國稅局北港稽徵所轉送雲林稅捐稽徵處審理違章成立，乃核
定補徵營業稅七一、四二九元，並依行為時即八十四年八月二日修正前營業稅法第五
十一條第五款規定，按所漏稅處十倍之罰鍰計七一四、二○○元，上訴人不服，循序
提起行政爭訟，其中補徵營業稅七一、四二九元部分（本稅）業經本院以八十七年度
判字第一六六四號判決駁回確定在案，而科處罰鍰部分，亦經該稽徵處以八十八年四
月二日八八雲稅法字第一○七四三七號第三次重核復查決定，改按所漏稅額處四倍之
罰鍰計二八五、七○○元。上訴人猶表不服，循序起訴為前開主張，查原審斟酌全辯
論意旨及調查證據結果以：該稽徵處所屬北港分處於八十年十一月間約談上訴人，係
為輔導上訴人設籍課稅事宜，而上昇營造公司為虛設行號廠商，該稽徵處係於檢察官
起訴後始知悉，有相關證據附卷可按，是上訴人此之主張，顯有誤解。又依司法院釋
字第二七五號解釋意旨，行政罰並不以行為人出於故意為必要，過失仍有其適用。本
件房屋工程係由訴外人黃國裕承攬施工，而上昇營造及其連帶保證人樹城營造等二家
公司，並非上訴人實際交易對象，業經本院八十七年度判字第一六六四號確定判決認
定無訛；而樹城營造公司係出借牌照之廠商，由李聰敏等人開具該公司之發票，以幫
助實際施工廠商逃漏稅捐之事實，亦有臺灣臺北地方法院檢察署檢察官八十二年度偵
字第二四七八七、二二四七四號起訴書附卷足按，且上訴人另因違反稅捐稽徵法乙案
，業於八十四年十月十一日在中區國稅局審查中，立具承諾書，則樹城營造公司既係
虛設行號廠商，並非上訴人實際交易對象，上訴人竟取具該公司開立之發票作為進項
憑證，扣抵銷項稅額，縱非故意，亦難謂無過失，揆諸上開司法院釋字第二七五號解
釋意旨，原處分據以裁處罰鍰，並無不當。又查，營業稅法第五十一條係於八十四年
八月二日修正公布，修正前該條之罰鍰倍數為「按所漏稅額處五倍至二十倍之罰鍰」
，修正後之罰鍰倍數為「按所漏稅額處一倍至十倍之罰鍰」。又依財政部於八十六年
八月十六日發布之「稅務違章案件裁罰金額或倍數參考表」，有關營業稅法第五十一
條第五款規定虛報進項稅額者：（三）取具虛設行號所開立之憑證申報扣抵之違章情
形罰鍰倍數，係按「所漏稅額處七倍罰鍰」。查上訴人雖於中區國稅局審查其同一行
為違反稅捐稽徵法第四十四條乙案，書立承諾書承認違章事實，惟於本件違反營業稅
法裁處漏稅罰部分，卻拒絕承認，此有上訴人書立之說明書在卷可稽，又上訴人係於
雲林縣稅捐稽徵處以八十四年十二月七日八四雲稅法處字第六二二號處分書裁處罰鍰
後，始於八十五年五月二十五日繳納所漏營業稅額七一、四二九元，足見其並未於本
件裁罰處分前補繳稅款及以書面承諾違章事實，則原處分以上訴人虛報進項稅額，原
依行為時即修正前之營業稅法第五十一條第五款之規定，按所漏稅額處以十倍之罰鍰
，並無不當。嗣於上訴人提起本件行政救濟期間，因八十五年七月三十日增訂稅捐稽
徵法第四十八條之三規定及財政部八十五年八月二日台財稅第八五一九一二四八七號
函釋從新從輕適用範圍，經多次訴願決定撤銷發回後，第三次重核復查決定乃依臺灣
省政府八十七年十二月三十一日八七府訴二字第一七七○○四號訴願決定意旨，審酌
行為時與修正後營業稅法第五十一條第五款所訂之罰鍰倍數，致修正前原應按所漏稅
額處十倍之罰鍰，依修正後之規定，按比例改依所漏稅額處以四倍之罰鍰，依上述財
政部發布「稅務違章案件裁罰金額或倍數參考表」之規定，已屬從輕處罰。上訴人之
主張，既不足取，從而，重核復查決定認事用法洵無違誤。訴願決定予以維持，亦無
不合。乃駁回其在原審之訴，經核並無不合。上訴意旨仍認原判決理由與事實不符，
未斟酌實情不無違誤云云。指摘原判決不當，聲明廢棄，為無理由，應予駁回。
據上論結，本件上訴人之訴為無理由，爰依行政訴訟法第二百五十五條、第九十八條
第三項前段，判決如主文。
中    華    民    國    九十二      年      三        月    二十七      日
                    最 高 行 政 法 院  第 三 庭
                                審 判 長 法  官      葉  振  權
                                         法  官      林  家  惠
                                         法  官      吳  錦  龍
                                         法  官      劉  鑫  楨
                                         法  官      吳  明  鴻
右  正  本  證  明  與  原  本  無  異
                                         法院書記官  莊  俊  亨
中    華    民    國    九十二      年      三        月    二十七      日


司法院資訊處製作；財團法人民間司法改革基金會備份。
